臺灣臺中地方法院刑事裁定
110年度聲字第3877號
聲明異議人  林淑芬
即受 刑 人          
之  配  偶        
受  刑  人  鄭漢忠


                  （現於法務部○○○○○○○○○○○執行中） 
上列聲明異議人因受刑人公共危險案件，對於臺灣臺中地方檢察
署檢察官執行之指揮（110年度執字第11256號），認為不當而聲
明異議，本院裁定如下：
    主    文
聲明異議駁回。
    理    由
一、聲明異議意旨略以：聲明異議人林淑芬之配偶即受刑人鄭漢
    忠為家庭重要支柱，家中尚有年邁長輩及孩子需要照顧，家
    中之開銷加上需要償還之負債，已經讓受刑人家庭喘不過氣
    、快要無法生活，受刑人已經受到教訓，請給予受刑人一次
    機會，爰依刑事訴訟法第484條規定，就檢察官之不准易科
    罰金之處分聲明異議，請准許受刑人易科罰金等語。
二、按受刑人或其法定代理人或配偶，以檢察官執行之指揮為不
    當者，得向諭知該裁判之法院聲明異議；法院應就疑義或異
    議之聲明裁定之。刑事訴訟法第484條及第486條分別定有明
    文。次按犯最重本刑為5年以下有期徒刑以下之刑之罪，而
    受6月以下有期徒刑或拘役之宣告者，得以新臺幣（下同）1
    000元、2000元或3000元折算1日，易科罰金。但易科罰金，
    難收矯正之效或難以維持法秩序者，不在此限。刑法第41條
    第1項定有明文。故有期徒刑或拘役得易科罰金之案件，法
    院所諭知者，僅係易科罰金時之折算標準而已，至於是否准
    予易科罰金，仍賦予執行檢察官視個案具體情形，依前開法
    律規定而為裁量，亦即執行檢察官得考量受刑人之一切主、
    客觀條件，審酌其如不接受有期徒刑或拘役之執行，是否難
    達科刑之目的、收矯正之成效或維持法秩序等，以作為其裁
    量是否准予易科罰金之憑據，非謂受刑人受6個月以下有期
    徒刑或拘役之宣告時，執行檢察官即必然應准予易科罰金。
    且上開法條所稱「難收矯正之效」及「難以維持法秩序」，
    均屬不確定法律概念，此乃立法者賦予執行者能依具體個案
    ，考量犯罪所造成法秩序等公益之危害大小、施以自由刑，
    避免受刑人再犯之效果高低等因素，據以審酌得否准予易科
    罰金，亦即執行者所為關於自由刑一般預防（維持法秩序）
    與特別預防（有效矯治受刑人使其回歸社會）目的之衡平裁
    量，非謂僅因受刑人個人家庭、生活處遇值得同情即應予以
    准許；且法律賦予執行檢察官此項裁量權，僅在發生違法裁
    量或有裁量瑕疵時，法院始有介入審查之必要，如執行檢察
    官於執行處分時，已具體說明不准易科罰金之理由，且未有
    逾越法律授權、專斷等濫用權力之情事，自不得遽謂執行檢
    察官之執行指揮為不當（最高法院100年度台抗字第646號裁
    定意旨參照）。從而，法律賦予執行檢察官此項裁量權，僅
    在發生違法裁量或有裁量瑕疵時，法院始有介入審查之必要
    。倘執行檢察官於執行處分時，已具體說明不准易科罰金之
    理由，且未有逾越法律授權、專斷等濫用權力之情事，自不
    得遽謂執行檢察官執行之指揮為不當。
三、經查：
（一）本件受刑人於110年6月16日所犯酒後駕車之公共危險案件
      ，經本院110年度中交簡字第1378號判決處有期徒刑6月，
      併科罰金1萬元，有期徒刑如易科罰金，罰金如易服勞役
      ，均以1000元折算1日確定，有該判決書及臺灣高等法院
      被告前案紀錄表附卷可稽。而受刑人於民國110年9月29日
      至臺灣臺中地方檢察署到案執行時，聲請易科罰金，經執
      行檢察官審酌「本件受刑人鄭漢忠分別於民國105年7月、
      106年1月間，故意犯不能安全駕駛動力交通工具罪，均受
      有期徒刑之宣告，惟仍不知悔改，5年內，再於110年6月
      第3次犯本件不能安全駕駛動力交通工具罪，受有期徒刑6
      月及併科罰金新臺幣1萬元之宣告，本次酒測值雖為0.36
      毫克，惟其所駕駛之自用小客車，與被害人所駕駛之自用
      小客車發生擦撞。受刑人已多次犯不能安全駕駛動力交通
      工具罪，仍不知自我警惕戒酒，足徵其為貪杯，絲毫不顧
      用路人及自己生命及財產安全，值此酒駕肇事屢屢見報，
      並為媒體廣泛報導，且政府亦大力宣導酒後不得駕車，以
      維護用路人及自己生命及財產安全，避免釀成不幸事故，
      造成個人及無辜用路人家庭破碎之際，受刑人還執意以身
      試法，顯見受刑人有不知自我反省及法意識薄弱之情形，
      受刑人雖主張有家庭因素，固然值得同情，惟基於保護用
      路人及受刑人生命及財產安全之考量，認為如不發監執行
      所宣告之刑，難以收矯正之效及難以維持法秩序，其聲請
      易科罰金，不予准許，應發監執行」，諭知受刑人不准易
      科罰金，予以發監執行等情，業經本院調取臺灣臺中地方
      檢察署110年度執字第11256號執行卷宗，核閱卷內110年9
      月29日點名單、執行筆錄、受刑人聲請易科罰金陳述意見
      書及執行指揮書確認無訛，足見本件執行檢察官已具體敘
      明其本諸職權不准受刑人易科罰金之理由。而執行檢察官
      既已具體審酌受刑人犯罪情狀，認如不使入監執行難以收
      矯治之效，此乃執行檢察官本其法律所賦與指揮刑罰執行
      職權之行使，對具體個案所為之判斷，尚難謂有何逾越法
      律授權、專斷等濫用權力之情事。
（二）又受刑人於103年4月1日所犯酒後駕車之公共危險案件，
      經臺灣臺中地方檢察署檢察官以103年度速偵字第2159號
      為附條件之緩起訴處分確定，命受刑人向公庫支付7萬元
      ；於104年5月21日所犯酒後駕車之公共危險案件，經臺灣
      士林地方法院104年度士交簡字第769號判決處有期徒刑2
      月，併科罰金1萬元確定，於104年8月28日易科罰金及繳
      納罰金執行完畢；於105年7月11日所犯酒後駕車之公共危
      險案件，經臺灣新北地方法院105年度交簡字第3090號判
      決處有期徒刑3月確定，於105年12月12日易科罰金執行完
      畢；於105年12月6日所犯酒後駕車之公共危險案件，經臺
      灣士林地方法院106年度士交簡字第207號判決處有期徒刑
      5月確定，於106年5月5日易科罰金執行完畢，有上開緩起
      訴處分書、判決書及臺灣高等法院被告前案紀錄表可參，
      堪認上開支付緩起訴處分金、易科罰金之處遇均不足使受
      刑人知所警惕，以致第5次酒後駕車上路。且本件受刑人
      係於110年6月16日下午1時許，在臺中市陳平路加油站後
      方工地飲酒，於當日下午5時15分許即駕駛BCN-6723號自
      小客車上路，而人體於飲酒後，本須相當時間始能將酒精
      成分代謝完畢，受刑人有多年飲酒經驗，對此當知之甚詳
      ，顯見受刑人於駕車上路前，應知其體內仍殘留相當濃度
      之酒精成分未及代謝，卻執意駕車上路，足認受刑人主觀
      上對於可能構成違法酒後駕車乃在所不顧，而容任違法酒
      後駕車結果之發生，顯然漠視法令，其行為對社會法秩序
      之危害重大，受刑人對前開准予易科罰金執行完畢之刑罰
      反應力薄弱，本案倘若准予易科罰金，確有難收矯正之效
      及難以維持法秩序之情事。　　　
（三）犯罪人之處罰，其法律制裁效果之審酌衡量應優先於受刑
      人自身及家庭因素之考量，是聲明異議人所稱受刑人為家
      中重要支柱、家中尚有長輩及小孩需要照顧云云，與執行
      檢察官審酌受刑人有無刑法第41條第1項但書所定「易科
      罰金，難收矯正之效或難以維持法秩序」之事由，據以准
      否易科罰金之認定無涉。又受刑人入監服刑，難免造成家
      中經濟一定程度之影響，亦勢必對家庭其他成員產生若干
      不便，此乃受刑人因犯罪所須付出之代價，與執行檢察官
      是否應准許受刑人易科罰金，尚無必然關聯。是本件自難
      單憑聲明異議人所陳上情，即認執行檢察官命受刑人入監
      執行之執行指揮有何違法或不當之處。
四、綜上所述，本件執行檢察官業已具體說明不准予受刑人聲請
     易科罰金之理由，且未有逾越法律授權、專斷等濫用權力
    之 情事，故執行檢察官認為倘不發監執行所宣告之刑，難
    以收 矯正之效或難以維持法秩序，而將受刑人送監執行，
    於法尚 無不合。聲明異議人以檢察官執行指揮之命令不當
    ，提起本 件聲明異議，為無理由，應予駁回。
五、依刑事訴訟法第486條，裁定如主文。
中　　華　　民　　國　  110　 年　　11　　月　　 9　　日
　　　　　　　　　刑事第十三庭  法　官　洪瑞隆
以上正本證明與原本無異。
如不服本裁定，應於送達後五日內，向本院提出抗告狀。
                                書記官  許家齡
中　　華　　民　　國　　110 　年　　11　　月　　9 　　日